【裁判字號】    91,訴,4038
【裁判日期】    920423
【裁判案由】    清償借款
【裁判全文】
臺灣臺中地方法院民事判決  九十一年度訴字第四○三八號
    原      告  臺中商業銀行股份有限公司西臺中分行
    法定代理人  戊○○
    訴訟代理人  庚○○
                丁○○
    被      告  己○○即臺中市.
                            住.
                丙○○      住.
                甲  ○      住.
    兼  右二人
    訴訟代理人  乙○○      住.
右當事人間請求清償借款事件，本院判決如左：
    主      文
被告丙○○、甲○、乙○○應連帶給付原告新臺幣壹佰玖拾壹萬伍仟元，及自民國九
十一年五月三十一日起至清償日止，按週年利率百分之十二點七五計算之利息，暨自
民國九十一年七月一日起至清償日止，逾期在六個月以內者，按上開利率百分之十，
逾期超過六個月者，按上開利率百分之二十計算之違約金。
原告其餘之訴駁回。
訴訟費用由被告丙○○、甲○、乙○○連帶負擔。
本判決原告勝訴部分，於原告以新臺幣陸拾肆萬元為被告丙○○、甲○、乙○○供擔
保後，得假執行；但被告丙○○、甲○、乙○○如於假執行程序實施前，以新臺幣壹
佰玖拾壹萬伍仟元為原告預供擔保，得免為假執行。
原告其餘假執行之聲請駁回。
    事      實
甲、原告方面：
一、聲明：求為判決被告臺中市私立三育托兒所（下稱三育托兒所）、丙○○、甲○
    、乙○○應連帶給付原告新臺幣（下同）一百九十一萬五千元，及自民國九十一
    年五月三十一日起至清償日止，按週年利率百分之十二點七五計算之利息，暨自
    九十一年七月一日起至清償日止，逾期在六個月以內者，按上開利率百分之十，
    逾期超過六個月者，按上開利率百分之二十計算之違約金，並陳明願供擔保，請
    准宣告假執行。
二、陳述：
（一）被告三育托兒所於八十九年七月三十日以被告丙○○、甲○及乙○○為連帶保
      證人，向原告借款二百五十萬元，借款期限自八十九年七月三十一日起至九十
      二年五月三十一日止，利息按週年利率百分之十二點七五計付，被告三育托兒
      所應按月付息，若有一期未履行，即喪失期限利益，應將全部借款本金一次清
      償，且除應按原約定利率付息外，逾期清償在六個月以內者，須按上開利率百
      分之十，逾期超過六個月者，則按上開利率百分之二十計付違約金。
（二）詎被告三育托兒所自九十一年五月三十一日起即未依約繳息，迄今尚積欠原告
      借款本金一百九十一萬五千元，及自九十一年五月三十一日起至清償日止，按
      週年利率百分之十二點七五計算之利息，暨自九十一年七月一日起至清償日止
      ，逾期在六個月以內者，按上開利率百分之十，逾期超過六個月者，按上開利
      率百分之二十計算之違約金，屢經原告催討均置之不理，被告丙○○、甲○、
      乙○○既為連帶保證人，自應就被告三育托兒所就本件借款對原告所負之前揭
      債務負連帶清償責任，為此依據消費借貸契約及連帶保證之法律關係，請求被
      告四人連帶給付原告如主文第一項所示之借款本金、利息及違約金。
三、證據：提出貸款契約書影本、交易明細查詢及簡易資料查詢各一份為證。
乙、被告己○○即三育托兒所方面：
一、聲明：求為判決駁回原告之訴及假執行之聲請，並陳明如受不利益之判決，願供
    擔保，請准免為假執行之宣告。
二、陳述：本件借款應係被告乙○○於擔任三育托兒所負責人時期，自行向原告借用
    ，惟被告乙○○已於九十年十月十五日將三育托兒所讓與伊經營，則該項債務與
    伊及三育托兒所均無關聯，原告請求三育托兒所清償借款，自無理由。
丙、被告丙○○、甲○、乙○○方面：
一、聲明：求為判決駁回原告之訴及假執行之聲請，並陳明如受不利益之判決，願供
    擔保，請准免為假執行之宣告。
二、陳述：被告乙○○確曾以被告丙○○及甲○為連帶保證人，於八十九年七月三十
    日一向原告借用二百五十萬元，而未依約按期清償本息，然被告乙○○係因無工
    作，始未能履行契約約定之清償條件，希望原告能降低利率以減輕其三人償債之
    負擔，其等將在二年內將所積欠之債務清償完畢。
    理      由
一、按「某商行為某甲獨資經營，固難認為有當事人能力，但某甲在一、二兩審既以
    法定代理人名義，代其自己獨資經營之某商行而為訴訟行為，與實際上自為當事
    人無異，祇應於當事人欄內予以改列，藉資糾正，不生當事人能力欠缺之問題」
    （最高法院四十四年度臺上字第二七一號判例意旨參照）。原告提起本件訴訟，
    係將三育托兒所列為當事人，且先列該托兒所原負責人即被告乙○○為法定代理
    人，嗣查明被告乙○○已將該托兒所讓與被告己○○經營後，即改列被告己○○
    為該托兒所之法定代理人。然三育托兒所現係由被告己○○獨資經營（詳見理由
    第二項所述），並無當事人能力，惟被告己○○既於本院最後言詞辯論期日，以
    三育托兒所之法定代理人名義，代該托兒所為訴訟行為，揆諸前揭判例意旨，即
    與被告己○○自為本件訴訟之當事人並無二致，則本件並無當事人能力欠缺之問
    題，爰由本院於本判決當事人欄，將原告對「被告三育托兒所（法定代理人己○○）」起訴部分，更正為「被告己○○即三育托兒所」，合先敘明。
二、原告主張三育托兒所於八十九年七月三十一日，以被告丙○○、甲○及乙○○為
    連帶保證人，向原告借款二百五十萬元，該托兒所未依約按月付息，依其與原告
    間之約定，已喪失期限利益，全部債務視為到期，迄今尚積欠原告如主文第一項
    所示之借款本金、利息及違約金之事實，業據原告提出貸款契約書影本、交易明
    細查詢及簡易資料查詢各一份為證，且為被告丙○○、甲○及乙○○所無爭執，
    固堪信為真實。然查，三育托兒所原由被告乙○○向臺中市政府申請核准立案，
    被告乙○○嗣於九十年十月十一日將該托兒所以一百五十萬元讓與被告己○○經
    營等情，有臺中市私立三育托兒所立案證書及頂讓契約書各一份附卷可稽，參諸
    前揭立案證書中之三育托兒所創辦人及負責人均僅列被告乙○○一人，另上開頂
    讓契約書第二條及第七條約定：被告己○○支付被告乙○○一百五十萬元，受讓
    該托兒所之教學設備軟硬體、儀器及師生等情以觀，足見該托兒所原係被告乙○○獨自一人創辦經營，現則由被告己○○乃自行出資頂讓後繼續經營，該托兒所
    乃屬一獨資經營之事業體無疑，則被告乙○○雖於其擔任三育托兒所負責人期間
    ，以該托兒所之名義，向原告借款二百五十萬元，然核其實際，被告乙○○本人
    方為實際上向原告借款之人。至原告另主張三育托兒所應與被告丙○○、甲○、
    乙○○三人連帶清償被告乙○○積欠原告之借款本金、遲延利息及違約金部分，
    為該托兒所現任負責人即被告己○○所否認，並以：上開借款係被告乙○○於擔
    任三育托兒所負責人時期，自行向原告借用，被告乙○○已於九十年十月十五日
    將三育托兒所讓與伊經營，該項債務與伊及三育托兒所俱無關聯等語，資為抗辯
    。依據前揭說明，被告乙○○固以三育托兒所之名與原告訂立上開消費借貸契約
    ，然其本人始為該項契約之主體，三育托兒所目前既由被告己○○獨資經營，原
    告復未舉證證明被告己○○有依民法第三百條或第三百零一條規定，承擔被告乙○○對原告所負前揭借款債務，或有依同法第三百零五條概括承受被告乙○○之
    資產及負債等情事，則被告己○○對於被告乙○○積欠原告之前揭款項，自不負
    清償責任，被告己○○抗辯該項債務與伊及三育托兒所均無關涉，原告向其請求
    清償為無理由等語，自屬可採。
三、按稱消費借貸者，謂當事人一方移轉金錢或其他代替物之所有權於他方，而約定
    他方以種類、品質、數量相同之物返還之契約。又借用人應於約定期限內，返還
    與借用物種類、品質、數量相同之物，民法第四百七十四條第一項、第四百七十
    八條前段，分別定有明文。本件被告乙○○向原告借款二百五十萬元，因未依約
    按月支付利息，致全部債務均視為到期，現尚積欠原告借款本金一百九十一萬五
    千元，及自九十一年五月三十一日起至清償日止，按週年利率百分之十二點七五
    計算之利息，並自九十一年七月一日起至清償日止，逾期在六個月以內者，按上
    開利率百分之十，逾期超過六個月者，按上開利率百分之二十計算之違約金，被
    告丙○○、甲○就被告乙○○就該消費借貸契約所生之債務負連帶保證責任，依
    民法第七百四十五條之規定，其二人即不得主張在原告未向被告乙○○之財產強
    制執行而無效果前，得拒絕自己之給付，從而原告依據消費借貸契約及連帶保證
    之法律關係，請求被告丙○○、甲○、乙○○三人連帶為如主文第一項所示之給
    付部分，為有理由，應予准許。至原告請求被告己○○即臺中市私立三育托兒所
    應與前述三名被告連帶給付如主文第一項所示之借款本金、利息及違約金部分，
    依據前述理由第二項中之說明，為無理由，應予駁回。
四、本件兩造均陳明願供擔保，請求宣告或免為假執行，就原告勝訴部分，經核均無
    不合，爰分別酌定相當之擔保金額准許之；至原告敗訴部分，其假執行之聲請已
    因訴之駁回而失所附麗，應併予駁回。
五、據上論結，本件原告之訴為一部有理由、一部無理由，依民事訴訟法第七十九條
    但書、第八十五條第二項、第三百九十條第二項、第三百九十二條，判決如主文
    。
中      華      民      國    九十二    年      四      月    二十三    日
                                臺灣臺中地方法院民事第一庭
~B法      官  鍾啟煒
右為正本係照原本作成
如對本判決上訴，須於判決送達後廿日內向本院提出上訴狀
中      華      民      國    九十二    年      四      月    二十四    日
~B法院書記官


司法院資訊處製作；財團法人民間司法改革基金會備份。
